【裁判字號】    94,訴,3410
【裁判日期】    950620
【裁判案由】    確認行政處分無效
【裁判全文】
臺北高等行政法院裁定
                                     94年度訴字第03410號
原      告  甲○○○
訴訟代理人  張金盛 律師
被      告  公務人員住宅及福利委員會
代  表  人  蔡祈賢（主任委員）
訴訟代理人  乙○○
上列當事人間因確認行政處分無效事件，提起行政訴訟，本院裁
定如下：
    主  文
原告之訴駁回。
訴訟費用由原告負擔。
    理  由
一、按「公法上之爭議，除法律別有規定外，得依本法提起行政
    訴訟。」、「訴訟事件不屬行政法院之權限者，行政法院應
    以裁定駁回之。」為行政訴訟法第2條及第107條第1項第1款
    所明定。是行政訴訟乃解決當事人間關於公法上之爭議所施
    行之程序，如非屬公法上爭議之事件，行政法院自無審判權
    。
二、復按行政機關代表國庫出售或出租公有財產，或向人民買賣
    財產，除係徵收或強制收買外，由於其並非行使公權力對外
    發生法律上效果之單方行政行為，即非行政處分，而屬私法
    上契約行為，當事人若對之爭執，自應循民事訴訟程序解決
    ，司法院大法官釋字第448 號解釋可資參照。末按人民與代
    表國家之機關因私經濟權義關係發生爭執，應訴由普通司法
    機關依法裁判，不得依行政爭訟方法請求救濟。而行政機關
    基於私法關係之地位所為之通知，不問其性質為意思表示或
    意思通知，要均屬私法上之行為，與基於公法上權力服從關
    係所為之行政處分有別。自不能指為本於職權所為之行政處
    分，而對之提起訴願，改制前行政法院49年判字第8 號亦著
    有判例。
三、原告起訴意旨略以：原告於民國（下同）57年間向訴外人謝
    姓家族購買臺北市內湖區○里○段14分坡內小段218 、215
    、216 、468 地號等土地（下稱系爭土地），原告業已付清
    價金，在地主將土地過戶給原告前，被告因擬蓋內湖國會山
    莊，乃向原告收購上開土地，原告應被告要求出具承諾書給
    被告，同意將向謝姓地主7 人購買尚未過戶之上開土地全部
    轉售給被告，因被告立即要興建國會山莊，為爭取時效，被
    告要求由謝姓地主直接過戶給被告，原告全力配合，被告乃
    與謝姓地主等7 人及原告協議，由被告另與謝姓地主訂立買
    賣契約，直接辦理過戶給被告，被告與謝姓地主所立契約價
    格即係原告轉售被告之價格，非原告向謝姓地主原所購買之
    價格，價金則約定由被告交付謝姓地主轉交原告，嗣原告將
    謝姓地主交來之土地所有權狀、印鑑證明、戶籍謄本、土地
    使用權同意書悉數轉交被告。然215 地號謝姓地主雖領4 成
    價金但並未轉交給原告，被告亦疏未於付款給謝姓地主時通
    知原告在場，致原告之價金落空。其後謝姓地主對於其他地
    號土地亦拒領簽約金及價金，拒絕在移轉登記文件用印，拒
    絕過戶給被告。68年被告另提起68年訴字第387 號訴請謝姓
    地主移轉土地，被告對於468 地號勝訴三分之二，216 地號
    勝訴九分之八，218 之1 地號勝訴九分之八，但持分無從點
    交，無法建築，被告遂放棄收購。綜合言之，原告將系爭土
    地出賣予被告，未獲分文，且被告對上開土地亦已放棄收購
    ，爰訴請確認上開收購之行政處分無效及確認被告與謝姓地
    主間之買賣關係不成立或不存在，被告並應償還原告價金新
    臺幣66,940 ,243 元等語。
四、查依原告上開起訴意旨，系爭土地係由原告向訴外人謝姓地
    主購買後，於辦理過戶前，再出具承諾書，將土地「轉售」
    予被告，原告對於當時是否將該土地「轉售」予被告，仍有
    自主權，被告並非以徵收或強制收買之方式取得系爭土地權
    利，故核其性質應屬私法上之買賣行為，而非行政處分。原
    告固對上開交易有所爭執，惟其爭執核屬私權關係發生之爭
    執，應訴由普通法院裁判，不得依行政爭訟程序請求救濟，
    本院對之無審判權，故本件原告之訴，於法不合，應予駁回
    。又原告之訴既不合法而應予駁回，其實體上之理由，已無
    庸審酌，併此敘明。
五、依行政訴訟法第107條第1項第10款、第104條、民事訴訟法
    第95條、第78條，裁定如主文。
中    華    民    國    95    年    6     月    20    日
                  第四庭審判長法  官  鄭忠仁
                              法  官  林育如
                              法  官  畢乃俊
上為正本係照原本作成。
如不服本裁定，應於送達後10日內向本院提出抗告狀（須按他造
人數附繕本）。
中    華    民    國     95    年    6    月    20    日
                              書記官  陳可欣


司法院資訊處製作；財團法人民間司法改革基金會備份。
